臺灣高等法院刑事判決　　　　　　　　95年度上訴字第4476號
上　訴　人
即　被　告　甲○○
上列上訴人因違反毒品危害防制條例案件，不服臺灣新竹地方法
院94年度訴字第866號，中華民國 95年10月17日第一審判決（起
訴案號：臺灣新竹地方法院檢察署94年度發查毒偵字第30、39、
40 號），提起上訴，本院判決如下：
    主  文
上訴駁回。
    事  實
一、甲○○前曾於民國93年間因施用毒品案件，經臺灣新竹地方
    法院檢察署檢察官聲請，而經臺灣新竹地方法院於93年8月9
    日以93年度毒聲字第238 號裁定送勒戒處所觀察、勒戒，旋
    因觀察、勒戒後，因認無繼續施用毒品傾向，於 93年9月10
    日執行完畢而出所，並經臺灣新竹地方法院檢察署檢察官於
    93年9月9日以93年度毒偵字第888號為不起訴處分確定。
二、詎甲○○仍未戒除毒癮，於前開觀察勒戒執行完畢後5 年內
    ，復基於施用第一級毒品海洛因之概括犯意，連續於94年
    3月16日15時23分採尿時起往前回溯26 小時內某時許，在不
    詳地點，以針筒注射之方式，施用第一級毒品海洛因。又
    於94年3月18日23時20分採尿時起往前回溯26 小時內某時許
    ，在不詳地點，以同上方式，施用第一級毒品海洛因。再
    於94年6月30日12時10分採尿時起往前回溯26 小時內某時許
    ，在不詳地點，以同上方式，施用第一級毒品海洛因。甲○
    ○又另行起意，並基於施用第二級毒品甲基安非他命之概括
    犯意，連續於 94年3月16日15時23分採尿時起往前回溯96
    小時內某時許，在不詳地點，以不詳方式，施用第二級毒品
    甲基安非他命。又於 94年6月30日12時10分採尿時起往前
    回溯96小時內某時許，在不詳地點，以不詳方式，施用第二
    級毒品甲基安非他命。嗣分別於(一) 94年3月16日14時20分許
    ，經甲○○之父親林宏明同意，為警在其位於新竹縣新埔鎮
    ○○路○段55 號之住處屋內進行搜索，於客廳桌上扣得甲○
    ○所有供施用第一級毒品所用之注射針筒1 支及在甲○○房
    間內扣得海洛因殘渣袋1個、注射針筒1支等物，並將其親自
    採集封緘之尿液送驗結果呈嗎啡陽性反應及甲基安非他命陽
    性反應，因而查獲。(二)又於 94年3月18日21時30分許，為警
    持搜索票在其位於新竹縣新埔鎮○○路○段55號4樓之住處搜
    索，扣得甲○○所有供施用第一級毒品所用之注射針筒1 支
    及橡皮止血帶1條等物。(三)再於94年6月29日18時50分許，為
    警持搜索票在其位於上址之住處進行搜索，扣得海洛因殘渣
    袋5個、甲○○所有供施用第一級毒品所用之注射針筒9支、
    橡皮管2條及生理食鹽水注射液1瓶等物。
三、案經新竹縣警察局竹北分局及新竹縣警察局竹東分局分別報
    請臺灣新竹地方法院檢察署檢察官偵查起訴。
    理  由
壹、認定被告犯罪所憑之證據及理由：
一、被告甲○○於原審審理時矢口否認有何施用第一級毒品海洛
    因及第二級毒品安非他命之犯行，辯稱：在3月16 日查獲伊
    的警員劉建明在之前就曾來過伊家，當時伊有帶1 包東西來
    ，卻說是從伊家查獲的，並說那是毒品，伊嚐了一口，伊跟
    他說那是糖，他不相信，但後來他也走了。伊並沒有施用毒
    品，伊想驗尿過程也有問題等語。經查：
  (一)本件被告於上述時地三次為警查獲後親自採集封緘之尿液，
    經分別送臺灣尖端先進生技醫藥股份有限公司及昭信科技顧
    問股份有限公司以氣相層析質譜分析法鑑定結果，均確呈嗎
    啡陽性反應，暨其中94年3月16日及同年6月29日被查獲部分
    均呈甲基安非他命陽性反應等情，有真實姓名代號對照表 3
    份、臺灣尖端先進生技醫藥股份有限公司於 94年4月4日及3
    月25日所出具之濫用藥物檢驗報告各1 份、昭信科技顧問股
    份有限公司於 94年7月19日所出具之濫用藥物尿液檢體檢驗
    報告1 份等附卷足稽。而按「尿液毒品檢驗‧‧‧若能使用
    先進之氣相層析質譜儀分析法確認，則可完全排除偽陽性之
    干擾，為目前最具公信力的檢驗方法。」等語，有法務部調
    查局第6處87年9月29日（87）發技(一)字第87074564 號函1份
    附卷為憑，足見上揭臺灣尖端先進生技醫學股份有限公司及
    昭信科技顧問股份有限公司所使用之檢驗方法已可完全排除
    毒品偽陽性之干擾，其檢驗結果堪以採信；次按「海洛因經
    注射入人體後，約百分之80於24小時內自尿中排出，一般而
    言，尿液中能否驗出嗎啡陽性反應，與其投與量、投與途徑
    、採尿時間、個人體質及檢驗方法之靈敏度有關，國外曾有
    文獻報導注射6 毫克之海洛因鹽酸鹽，其代謝物嗎啡之平均
    可檢出時限約為26小時。」，此有行政院衛生署藥物食品檢
    驗局（81）藥檢壹字第8114885號函1份附卷可參；又「甲基
    安非他命經口服投與後約百分之70於24小時內自尿液中排出
    ，約百分之90於96小時內自尿液中排出，甲基安非他命之檢
    出與其投與方式、投與量、個人體質、採尿時間及檢測儀器
    之精密度等諸多因素有關，惟依上述資料推斷，最長可能不
    會超過4 日。」，此有行政院衛生署藥物食品檢驗局（81）
    藥檢壹字第001156號函1 份附卷可按。是依上開說明佐以被
    告之尿液檢驗報告，被告分別於 94年3月16日15時23分採尿
    時起往前回溯26小時內某時許、同年月18日23時20分採尿時
    起往前回溯26小時內某時許及同年6月30日12時10 分採尿時
    起往前回溯26小時內某時許，在不詳地點各施用第一級毒品
    海洛因1次；暨於94年3月16日15時23分採尿時起往前回溯96
    小時內某時許及同年6月30日12時10分採尿時起往前回溯 96
    小時內某時許，在不詳地點各施用第二級毒品甲基安非他命
    1次等情，應屬無疑。
  (二)被告雖以上揭言詞置辯，然證人即於 94年3月16日查獲被告
    之警員劉建明於原審審理時已到庭具結後證述：因為我們與
    被告的父親蠻熟的，被告有吸毒行為，他父親就請我們過去
    瞭解，這是第一次，那次去時，有看到類似毒品的東西，後
    來被告說那是糖，我看一下，也覺得那是糖包，我們就離開
    。第二次去在他家有發現針筒，要他交代來源，他否認犯罪
    ，後來有帶他回竹北分局要採尿，但是被告跑掉，所以就未
    移送。第三次就是我們到被告家，發現針筒及海洛因殘渣袋
    ，就帶被告回去所裡採尿，這三次都是被告的父親請我們過
    去的，另外當時採尿都是在辦公室的採尿室採的，是在被告
    面前封緘，由被告按捺指印等語明確（見原審卷第60頁、第
    61頁），且經被告自承：我是和父母同住沒錯，另外採尿的
    封瓶是我封的，指印也是我蓋的沒錯等語在卷足稽（見原審
    卷第62、64頁），復有被告父親林宏明於 94年3月16日所出
    具之同意搜索書1 份附卷足參，足見證人劉建明所為證述內
    容屬實，而堪採信。況且，被告於94年3月18日及同年6月29
    日均係經新竹縣警察局竹東分局查獲，並非為證人劉建明所
    查獲等情，有上揭分局所製作之報告書2 份在卷足憑，而被
    告於上揭時日被查獲後，所親採封緘之尿液經送驗結果，亦
    均呈嗎啡陽性反應，另 94年6月29日被查獲部分尚有安非他
    命陽性反應等情，亦如上述，從而被告所辯證人劉建明曾在
    本案查獲前至其住處偵查，在無所獲後離開，之後又在94年
    3月16 日至其住處搜索，將其帶回警局採集尿液送驗結果，
    才呈嗎啡陽性反應及甲基安非他命陽性反應，以及臆測採尿
    過程有問題等語，不足採信。
  (三)此外，復有搜索扣押筆錄3 份、新竹縣警察局竹北分局扣押
    物品目錄表3份、臺灣新竹地方法院94年度聲搜字第184號搜
    索票1份、94年度聲搜字第332號搜索票1份、照片13 幀等附
    卷足佐，暨有海洛因殘渣袋6個、注射針筒12 支、橡皮止血
    帶1條、橡皮管2條及生理食鹽水注射液1 瓶等物扣案足資佐
    證【其中94年3月16日被查獲部分為94年度保管字第903號，
    扣押物品清單見94年度交查字第58號第3頁、94年3月18日被
    查獲部分為94年度保管字第1370號，扣押物品清單見94年度
    交查字第75號卷第2頁（其中止血帶部分誤載為3條），94年
    6月29日被查獲部分為94年度保管字第1368 號，扣押物品清
    單見94年度交查字第98號卷第4 頁（其中生理食鹽水注射液
    部分誤載為2 瓶）】，質之被告亦坦承上揭扣案物品為其所
    有等語（見原審卷第62、63頁），足見被告確有於如事實欄
    所述時地，以針筒注射方式，連續施用第一級毒品海洛因，
    及以不詳方式，連續施用第二級毒品安非他命之犯行無訛。
  (四)被告前曾於93年間因施用毒品案件，經臺灣新竹地方法院檢
    察署檢察官聲請，而經臺灣新竹地方法院於93年8月9日以93
    年度毒聲字第238 號裁定送勒戒處所觀察、勒戒，旋因觀察
    、勒戒後，因認無繼續施用毒品傾向，於 93年9月10日執行
    完畢而出所，並經臺灣新竹地方法院檢察署檢察官於 93年9
    月9日以93年度毒偵字第888號為不起訴處分確定，有臺灣新
    竹地方法院檢察署刑案資料查註紀錄表、全國施用毒品案件
    紀錄表、受觀察勒戒人毒品及前科紀錄簡列表及本院被告全
    國前案紀錄表各1 份附卷可稽，被告於前案觀察勒戒執行完
    畢後五年內再有施用毒品之犯行堪以認定。
二、綜上所述，本案事證已臻明確，被告確於上揭時地連續為施
    用第一級毒品海洛因及施用第二級毒品甲基安非他命之犯行
    ，洵堪認定，應予依法論科。
貳、論罪部分：
一、按被告甲○○行為後，刑法於94年1月7日修正通過，於94年
    2月2日經總統以華總一義字第09400014901 號令修正公布，
    並於95年7月1日施行。按行為後法律有變更者，適用行為時
    之法律，但行為後之法律有利於行為人者，適用最有利於行
    為人之法律，修正後之刑法第2條第1項定有明文，此條規定
    乃與刑法第1 條罪刑法定主義契合，而貫徹法律禁止溯及既
    往原則，係規範行為後法律變更所生新舊法律比較適用之準
    據法，是刑法第2條本身雖經修正，但刑法第2條既屬適用法
    律之準據法，本身尚無比較新舊法之問題，應一律適用裁判
    時之現行刑法第2 條規定以決定適用之刑罰法律。又本次刑
    法修正之比較新舊法，應就罪刑有關之共犯、未遂犯、想像
    競合犯、牽連犯、連續犯、結合犯，以及累犯加重、自首減
    輕暨其他法定加減原因（如身分加減）與加減例等一切情形
    ，綜其全部罪刑之結果而為比較（參照最高法院 95年度第8
    次刑庭會議決議）。經查：
  (一)本件被告各次施用第一級毒品及第二級毒品之行為時間緊接
    ，所犯係構成要件相同之罪，顯係分別基於概括之犯意反覆
    為之，為修正施行前刑法第56條所稱之連續犯。惟現行刑法
    於95年7月1日施行後，業已將連續犯之規定刪除，此刪除雖
    非犯罪構成要件之變更，但顯已影響行為人刑罰之法律效果
    ，自屬法律有變更，依新法第2條第1項規定，比較新、舊法
    結果，倘依現行刑法處斷，應就其各次施用行為個別論罪，
    再定其應執行之刑，較諸修正刑法施行前，適用刑法第56條
    連續犯之規定處斷，僅從一重論以施用第一級毒品一罪及施
    用第二級毒品一罪，並僅得加重其刑至二分之一，自以修正
    施行前之規定有利於被告，從而自應依刑法第2條第1項前段
    及修正前刑法第56條之規定，就被告之連續施用第一級毒品
    行為及第二級毒品行為各論以一罪，並加重其刑。
  (二)修正前刑法第51條第5 款規定：「數罪併罰，分別宣告其罪
    之刑，依左列各款定其應執行者：五宣告多數有期徒刑者，
    於各刑中之最長期以上，各刑合併之刑期以下，定其刑期。
    但不得逾二十年」；而修正後刑法第51條第5 款規定：「宣
    告多數有期徒刑者，於各刑中之最長期以上，各刑合併之刑
    期以下，定其刑期。但不得逾三十年」。經比較新舊法之結
    果，以修正前刑法較有利於行為人。
  (三)關於沒收部分，修正前刑法第38條第3 項之規定內容為「以
    屬於犯人者為限，得沒收之」；而修正後刑法第38條第3 項
    係規定「以屬於犯罪行為人者為限，得沒收之」，是以僅係
    將沒收對象由舊法之「犯人」修正為「犯罪行為人」，對於
    本件認定並無影響，併予敘明。
二、綜合上述，刑法條文修正前後之比較，適用修正後之刑法規
    定並未對被告更為有利，揆諸前揭刑法第2條第1項前段規定
    ，即應適用修正前之刑法第56條、第51條第5款之規定。
三、核被告甲○○所為，係犯毒品危害防制條例第10條第1 項之
    施用第一級毒品罪及同條例第10條第2 項之施用第二級毒品
    非他命罪。其持有第一級毒品海洛因、第二級毒品安非他命
    之低度行為，應為其施用第一級、第二級毒品之高度行為所
    吸收，不另論罪。又被告所為先後多次施用第一級毒品海洛
    因及第二級毒品安非他命之犯行，均時間緊接，手段相同，
    罪名與構成要件相同，顯係各基於概括犯意而為，應依修正
    前刑法第56條之規定各論以一罪，並各加重其刑。又被告所
    犯上揭二罪，犯意各別，行為互異，應分論併罰。
參、原判決應予維持之理由：
    原審以被告罪證明確，適用毒品危害防制條例第10條第1 項
    、第2項、第18條第1項前段，刑法第11條前段、第2條第1項
    前段、修正前刑法第56條、修正前刑法第51條第5款、第 38
    條第1項第2款之規定，並審酌海洛因、安非他命均屬於毒品
    ，危害施用者之神經中樞，使施用者產生幻聽及幻想之症狀
    ，對施用者之健康產生不良之影響，同時因幻聽及幻想結果
    亦可能使施用者對周遭之人施暴，對公共秩序產生危害，且
    被告有事實欄所述之觀察勒戒紀錄，有臺灣新竹地方法院檢
    察署刑案資料查註紀錄表及本院被告全國前案紀錄表各1 份
    在卷可憑，卻又再犯本件，難認已有悔意，且犯後飾卸責任
    ，態度亦難謂良好，暨公訴人於原審審理時雖陳述應判處被
    告有期徒刑1年7月等語，惟參酌被告前有1 次觀察勒戒紀錄
    ，本件被查獲3 次，施用時間延續數月餘等，認公訴人求刑
    尚有過重等一切情狀，判處被告有期徒刑一年二月，並說明
    扣案之海洛因殘渣袋6 個等物，因袋子與海洛因已無法分離
    ，應視同為第一級毒品，應依毒品危害防制條例第18條第 1
    項前段之規定，在被告施用第一級毒品及定應執行刑項下宣
    告沒收銷燬之。又扣案之注射針筒12支、橡皮止血帶1 條、
    橡皮管2條及生理食鹽水注射液1瓶等物，被告亦於原審審理
    時坦承為其所有，且均係供其為施用第一級毒品海洛因所用
    之物等情（見原審卷第62、63頁），爰應依修正前刑法第38
    條第1項第2款之規定，在被告施用第一級毒品及定應執行刑
    項下宣告沒收之。原審認事用法並無不當，量刑亦屬適當，
    被告提起上訴，雖表示不服原審判決，但並未具體指出原審
    判決有何不當，是被告空言不服原審判決，其上訴為無理由
    ，應予駁回。
肆、不另為無罪諭知部分：
    公訴意旨雖認被告於94年3月18日23時20 分採尿時起往前回
    溯96小時內某時許，在不詳地點，以不詳方式，施用第二級
    毒品安非他命，而認被告就此部分尚涉犯毒品危害防制條例
    第10條第2 項之罪等語，惟此已為被告堅決否認在卷，且被
    告於上揭時間被查獲後，所親採封緘之尿液經送驗結果亦呈
    甲基安非他命陰性反應等情，有臺灣尖端先進生技醫藥股份
    有限公司於94年3月25日所出具之濫用藥物檢驗報告1份在卷
    足參，此外，被告為警於上揭時地查獲當時，並未扣得任何
    施用第二級毒品安非他命所用之工具，從而尚無積極證據足
    資認定被告確有於上揭時地施用第二級毒品安非他命之犯行
    ，本應為此部分無罪之諭知，但因公訴意旨認此部分與前揭
    有罪部分具有連續犯之裁判上一罪關係，爰不另為無罪之諭
    知，附此敘明。
伍、被告經合法傳喚，無正當理由不到庭，爰不待其陳述逕行判
    決。
陸、據上論斷，應依刑事訴訟法第368條、第371條，判決如主文
    。
本案經檢察官洪泰文到庭執行職務。
中　　華　　民　　國　　96　　年　　1 　　月　　18　　日
　　　　　　　　　刑事第七庭    審判長法　官  陳正雄
　　　　　　　　　　　　　　　　　    法　官  許宗和
　　　　　　　 　 　　　　　　　　　　法　官  許錦印
以上正本證明與原本無異。
施用第一級毒品部分如不服本判決，應於收受送達後十日內向本
院提出上訴書狀，其未敘述上訴之理由者並得於提起上訴後十日
內向本院補提理由書（均須按他造當事人之人數附繕本）。
其餘不得上訴。
                                      書記官  楊妙恩
中　　華　　民　　國　　96　　年　　1 　　月　　25　　日
附錄本案論罪科刑法條全文：
毒品危害防制條例第10條：
施用第一級毒品者，處六月以上五年以下有期徒刑。
施用第二級毒品者，處三年以下有期徒刑。
